臺灣高等法院高雄分院刑事判決　　 95年度上更(二)字第315號
上　訴　人　臺灣高雄地方法院檢察署檢察官
被　　　告　甲○○
　　　　　　　　　　　樓
　　　　　　　　　　（現另案於台灣東成技能訓練所執行中）
選任辯護人　陳豐裕　律師
上列上訴人因被告違反槍砲彈藥刀械管制條例案件，不服臺灣高
雄地方法院93年度重訴字第98號中華民國94年4月28日第一審判
決（起訴案號：臺灣高雄地方法院檢察署92年度偵字第25194 號
、93年度偵緝字第1781號；併辦案號：93年度偵字第18848 號）
，提起上訴，判決後，經最高法院第二次發回更審，本院判決如
下：
     主  文
原判決關於甲○○部分撤銷。
甲○○未經許可，販賣手槍，處有期徒刑拾伍年，併科罰金新台
幣壹佰伍拾萬元，罰金如易服勞役，以罰金總額與陸個月之日數
比例折算，褫奪公權玖年。扣案如附表(一)、(三)、(四)所示之物及背
包壹個、行動電話壹具（門號0000000000號），均沒收。
     事  實
一、甲○○、王世豪、黃登裕及楊麒龍等人（王世豪、黃登裕及
    楊麒龍等人均因違反槍砲彈藥刀械管制條例案件，於民國93
    年11月24日，經本院以93年度上訴字第765 號判決各判處有
    期徒刑10年、10年及10年5 月，其中王世豪、楊麒龍部分，
    因未上訴而確定；黃登裕部分於上訴後，經最高法院以94年
    度臺上字第953 號判決駁回上訴確定）均明知手槍、子彈及
    槍枝之主要組成零件彈匣等物，業經行政院依懲治走私條例
    規定，公告為管制進口物品；且依槍砲彈藥刀械管制條例規
    定，未經許可，不得販賣、運輸、持有該物品。甲○○竟意
    圖營利，基於販入手槍、子彈及槍枝之主要組成零件彈匣再
    行出售牟利之犯意，先於92年10月16日前往菲律賓，以每支
    制式手槍美金2,300 元、總價美金23,000元之價格，向姓名
    年籍均不詳、綽號「阿郎」之菲律賓籍成年男子，販入如附
    表(一)、(三)、(四)所示之制式手槍、子彈及槍枝之主要組成零件
    彈匣，再伺機走私運輸入境臺灣，擬以上開制式手槍（含彈
    匣、子彈）每支新台幣（下同）20餘萬元之價格，販售予不
    特定人牟利。並與王世豪、黃登裕及楊麒龍共同基於運輸手
    槍、子彈及槍枝之主要組成零件彈匣等管制物品入境之犯意
    聯絡，利用楊麒龍擔任立榮海運股份有限公司所屬「立煌號
    」貨櫃輪船員，平日隨該貨櫃輪載運貨物往返於臺灣高雄港
    及菲律賓馬尼拉港間之機會，由甲○○指示楊麒龍自菲律賓
    將上開制式手槍等管制物品走私運輸入境臺灣。俟於92年11
    月11日，楊麒龍隨「立煌號」貨輪抵達菲律賓馬尼拉港時，
    旋依約撥打電話與「阿郎」聯絡見面，並於該港不詳碼頭處
    ，向「阿郎」收取背包1 只【內裝有具殺傷力之制式90手槍
    10支（每支槍均含同型式之制式彈匣1 個，連同手槍均以防
    水膠布包裹）、子彈372 顆及另有槍枝之主要組成零件彈匣
    10個〈按每支手槍原各配置2 個彈匣，共有20個彈匣。但因
    每支手槍均已插梢1 個彈匣，故另有該多餘之10個彈匣〉，
    上開槍械均以防水膠帶包裹】（以上物品詳如附表(一)、(三)、
    (四)所示；背包內另有附表(二)所示之炸彈即手榴彈1 顆，因「
    阿郎」臨時自行放入背包內，故不在甲○○販賣、走私運輸
    之列，詳如後述），隨即將之夾帶至「立煌輪」上，藏放於
    自己房間內，待隨該輪返回高雄港時，再依指示將如附表(一)
    、(三)、(四)所示之該管制物品轉交黃登裕、王世豪夾帶入境。
    甲○○為順利接駁上開如附表(一)、(三)、(四)所示之管制物品，
    即於92年11月29日凌晨零時許，電邀王世豪至高雄縣大寮鄉
    ○○村○○路161 之37號住處，當場告知王世豪整體走私計
    劃，並當場交付5 萬元予王世豪，要求王世豪將之交付黃登
    裕，利用黃登裕為高雄港區碼頭工人，可自由出入高雄港區
    之機會，登上「立煌號」將該5 萬元轉交楊麒龍，並向楊麒
    龍接駁上開如附表(一)、(三)、(四)所示之管制物品。王隆順並於
    92年11月29日上午11時17分許，撥打電話（電話號碼為
    0000000000號）與黃登裕聯絡（電話號碼為0000000000號）
    ，告知黃登裕向王世豪拿5 萬元轉交楊麒龍並向楊麒龍取貨
    ，再將之交予王世豪等事宜。嗣於92年11月29日上午11時22
    分許，黃登裕即依甲○○之指示，以電話與王世豪所有之行
    動電話（電話號碼為0000000000號）聯絡，雙方並約定於當
    日中午12時許，於高雄港第75號碼頭會面，見面後，王世豪
    即將甲○○所轉交之5 萬元交予黃登裕，委其將之交予楊麒
    龍，作為運輸槍彈之報酬一部份。及至同日中午12時左右，
    當「立煌號」貨輪抵達高雄港，停靠於該港第166 號碼頭處
    後，黃登裕隨即於同日中午12時30分許，依甲○○之指示登
    上「立煌號」貨輪，將王世豪所轉交之上開5 萬元予楊麒龍
    ，並向楊麒龍拿取裝有上開如附表(一)、(三)、(四)所示之管制物
    品之背包（內另有如附表(二)所示手榴彈1 顆）後，即下船騎
    乘機車離開港區，俟於同日13時許，依王世豪之指示至高雄
    市旗津區○○○道往前鎮出口處，將上開裝載如附表(一)、(三)
    、(四)所示之管制物品之背包（內另有如附表(二)所示手榴彈1
    顆）交予已在該處等候之王世豪收受後，旋即離去。王世豪
    則駕車將該背包攜往其高雄市○○區○○街94巷2 弄12號住
    處放置。嗣於同日16時20分許，警方持法院核發之搜索票至
    王世豪上開住處搜索，當場扣得手榴彈1 顆及甲○○所有且
    供走私運輸用之背包1 只，並於該背包內查獲制式90手槍10
    支（每支均含同型式之制式彈匣1 個）、子彈372 顆（鑑驗
    試射18顆、僅剩餘354 顆）、槍枝之主要組成零件彈匣10
    個等物〈按每1 支手槍原各配置2 個彈匣，共扣有20個彈匣
    。但因每支手槍均已插置1 個彈匣，故另有該多餘之10個彈
    匣〉；復扣得王世豪所有供其與黃登裕、甲○○聯絡本件運
    輸槍砲所用之行動電話1 具（門號0000000000號）。而甲○
    ○則於案發後，即於同日（92年11月29日）出境前往菲律賓
    再轉泰國，至93年9 月3 日始自泰國押解歸案。
二、案經臺灣高雄地方法院檢察署檢察官簽分偵查起訴及移送併
    案審理。
     理  由
壹、證據能力部分：
一、證人王世豪及黃登裕於警詢中陳述，因與審判中陳述不符，
    且其等在警詢製作筆錄時並無受強暴、脅迫情形，顯係基於
    自由意思而為，而具較可信之特別情況，並為證明被告犯罪
    存否所必要，依刑事訴訟法第159 條之2 規定，有證據能力
    。證人楊麒龍在警詢中所為陳述，因檢察官、被告及其辯護
    人均未表示異議，依刑事訴訟法第159 條之5 條第2 項、第
    1 項規定認有證據能力。證人尤啟明所為陳述，因係在另案
    法官面前作成，並已依法具結，且被告及其辯護人均未聲請
    傳喚以行使對質詰問權，顯無意行使對質詰問權，自得為證
    據。
二、證人王世豪、黃登裕及楊麒龍於另案即其等3 人被訴違反槍
    砲彈藥刀械管制條例案件審理中以證人身分所為陳述，因均
    已依法具結，且證人黃登裕、王世豪於本案審理時亦經以證
    人身分予以具結詰問，另證人楊麒龍部分因被告及辯護人並
    未聲請傳喚對質詰問，足見被告無意行使其對質詰問權，是
    上開3 位證人於另案審理時所為陳述，亦均具有證據能力。
    至其等3 人在偵查中所為陳述，因未依法具結，依刑事訴訟
    法第158 之3 規定，並無證據能力。
貳、實體部分（有罪部分）：
一、上揭被告甲○○（下稱被告）於92年10月16日前往菲律賓，
    以每枝制式手槍美金2,300 元、總價美金23,000元之價格，
    向綽號「阿郎」之菲律賓籍成年男子，販入如附表(一)、(三)、
    (四)所示之制式手槍、子彈及彈匣（不含手榴彈）等管制物品
    ，及至92年11月11日，楊麒龍隨「立煌號」貨輪抵達菲律賓
    馬尼拉港時，經與「阿郎」聯絡後，於該港不詳碼頭處，由
    「阿郎」交付背包1 只【內裝有具殺傷力之制式90手槍10支
    〈每支手槍均含有制式彈匣1 個〉、子彈372 顆、炸彈即手
    榴彈1 顆及槍枝之主要組成零件彈匣10個〈如連同上開10支
    手槍內之彈匣，共20個〉】，隨即將之夾帶至「立煌輪」上
    ，藏放於自己房間內，隨該輪返回高雄港，再由黃登裕依被
    告之指示，攜帶5 萬元登船向楊麒龍拿該批槍械，之後再交
    給王世豪等情，業據被告於警詢、偵查、原審及本院審理時
    供陳明確，核與證人王世豪、黃登裕、楊麒龍分別於警詢及
    原審審理時之供述、證述情節相符，並有警方於92年11月29
    日16時20分許，持法院核發之搜索票，至王世豪高雄市○○
    區○○街94巷2 弄12號住處實施搜索，當場所查扣之手榴彈
    1 顆、背包1 只，並於該背包內查獲制式90手槍10支（每支
    均含制式彈匣1 個）、子彈372 顆、槍枝之主要組成零件彈
    匣10個〈如連同上開10支手槍內之彈匣，共20個〉，及王世
    豪所有供其與黃登裕、甲○○聯絡本件運輸槍砲所用之行動
    電話1 具等物可稽，此有搜索票、搜索及扣押筆錄、扣押物
    品收據、扣押物品目錄表、照片附警卷可參（見警卷第(二)第
    165 頁、第168 頁、第171 頁至第175 頁、第190 頁至第20
    9 頁）。而上開扣案之手榴彈1 顆、90手槍10支（每支均含
    制式彈匣1 個）、子彈372 顆、槍枝之主要組成零件彈匣10
    個〈如連同上開10支手槍內之彈匣，共20個〉等物，經送鑑
    定後，其中手槍、子彈、手榴彈部分，認係制式槍砲、彈藥
    ，均具有殺傷力；而彈匣部分〈連同上開10支手槍內之彈匣
    ，共20個〉，則均係上開制式手槍所使用之制式彈匣（詳細
    鑑定情形均參附表說明）等情，亦有內政部警政署刑事警察
    局92年12月30日刑鑑字第0920231160號槍彈鑑定書、93年1
    月13日刑偵五字第0930010429號鑑驗通知書附警卷可參（詳
    警卷(二)第210 頁至236 頁、第237 頁）。
二、又被告於92年11月29日凌晨零時許，電邀王世豪至高雄縣大
    寮鄉○○村○○路161 之37號住處，當場交付5 萬元予王世
    豪後；復於92年11月29日上午11時17分許，以0000000000號
    行動電話撥打0000000000號行動電話與黃登裕聯絡，告知黃
    登裕向楊麒龍取貨之事，且要求其先向王世豪拿5 萬元轉交
    楊麒龍，取貨後，再將之交予王世豪。嗣於92年11月29日上
    午11時22分許，黃登裕即依被告甲○○之指示，撥打000000
    0000號行動電話與王世豪聯絡，雙方約定於當日中午12時許
    ，於高雄港第75號碼頭會面，見面後，王世豪即將甲○○所
    轉交之5 萬元，交予黃登裕，委其將之交予楊麒龍。嗣於同
    日中午12時左右，當「立煌號」貨輪抵達高雄港，並停靠於
    該港第166 號碼頭處後，黃登裕隨即於同日中午12時30分許
    ，依甲○○之指示登上「立煌號」貨輪，向楊麒龍拿取裝有
    上開如附表(一)、(三)、(四)所示之管制物品之背包（內另有如附
    表(二)所示手榴彈1 顆，不在論罪之列，詳如後述）交予已在
    該處等侯之王世豪收受後，旋即離去管制物品之背包1 只，
    並將王世豪所轉交之5 萬元報酬交予楊麒龍後，即下船騎乘
    機車離開港區，俟於同日13時許，依王世豪之指示至高雄市
    旗津區○○○道往前鎮區方向出口處，將上開裝載管制物品
    之背包（內另有如附表(二)所示手榴彈1 顆，不在論罪之列）
    交予已在該處等候之王世豪收受後，旋即離去等事實，除經
    被告自白及證人王世豪、黃登裕、楊麒龍陳述明確外，並經
    檢察官依法對上述門號行動電話核發監聽票（見原審卷第13
    8 至143 頁），實施監聽結果，有如下通話譯文可參：(一)92
    年11月28日中午12時7 分許，被告甲○○向王世豪表示：「
    你今晚來找啦」、「你過來，我順便有事情跟你講」等語（
    見偵25194 號卷第53頁倒數第3 行以下）。(二)92年11月29日
    0 時28分，王世豪表示：「我在樓下」，被告甲○○稱：「
    好，我開門」等語（見同上偵卷第55頁第13行以下）。(三)92
    年11月29日0 時40分，被告甲○○向王世豪表示：「5 萬元
    是... 若裕仔（指黃登裕）拿，就拿給裕仔」等語（見同上
    偵卷第55頁第16行以下）。(四)92年11月29日上午11時22分，
    黃登裕向王世豪表示：「你叔叔（指被告甲○○）說要我過
    去先向你拿錢」、「我12點騎機車在75門口」等語（見警卷
    (一)第20頁倒數第11行以下）。(五)92年11月29日中午12時50分
    ，王世豪向黃登裕表示：「你出來了嗎」、「你現在過去過
    港隧道的出口等我」等語（見警卷(一)第23頁）。(六)92年11月
    29日上午11時17分，黃登裕向被告甲○○表示：「你要叫我
    上去找龍仔（指楊麒龍）嗎」、「錢要拿給他，要按怎拿給
    他，身上哪有錢，要找人啥人拿」語；被告甲○○則向黃登
    裕稱：「錢要拿給他」、「我放在世豪那裡」、「你打電話
    給世豪，叫世豪先拿錢」等語（見警卷(一)第18頁至第19頁）
    。顯見被告及證人王世豪、黃登裕、楊麒龍於警詢及原審審
    理時，就上開事實之供述、證述，與事實相符，足堪信採。
三、共犯即證人黃登裕事後雖辯稱：伊並不知道背包內裝有上開
    槍、彈云云。惟查：證人黃登裕向楊麒龍收取背包時，其已
    知內裝有扣案之槍、彈等情，業據黃登裕於警詢供陳明確（
    詳警卷(二)第31頁背面）。觀之警方查獲如附表所示之槍械、
    彈藥時所拍攝之照片（見警卷(二)第195 頁以下），該扣案手
    槍、子彈、彈匣均係以防水膠帶纏繞包裹，而該手榴彈則以
    白紙覆蓋後，再以橡皮筋捆綁，並無放置於餅乾盒內之情形
    ；且警方當日除扣得如附表所示之手槍、子彈、手榴彈、彈
    匣外，另扣有裝載如附表所示等物之背包，並無餅乾盒扣案
    等情，亦有上開扣押筆錄、扣押物品收據可稽。並參酌：(一)
    另案審理時本院向高雄市政府警察局刑事警察大隊函查結果
    ，經函覆：「本大隊偵四隊在查獲被告王世豪時，其剛走私
    入境之槍枝、子彈、彈匣等均以防水膠帶包裹，並放置在乙
    只黑色背包內（詳如照片），並未以鐵盒包裝再放入背包。
    另查獲美製手榴彈係以衛生紙包裹，放置在房間布衣櫥上方
    乙只鐵盒內。」，有該大隊93年8 月25日高市警刑大偵十二
    字第0930010780號函可參（見本院93年度上訴字第765 號卷
    第78頁至第79頁）；(二)證人即查獲警員尤啟明於本院另案審
    理時亦結證稱：「本件是我查獲的，92年11月29日，我有到
    王世豪的住處，當時有看到裝槍、彈的黑色袋子，這些槍、
    彈是是放在黑色袋子裡面，黑色袋子裡面沒有鐵製餅乾盒，
    而手榴彈是放在衣櫥的上面。槍、彈外表係用防水膠帶包著
    ，照片可以佐證，手榴彈外表是用衛生紙包著，當時防水膠
    帶並未打開」等語（見本院上開案卷第220 頁至第222 頁）
    ，足認該扣案手槍、子彈、彈匣、手榴彈，並非係以餅乾盒
    加以包裝後，再置放於背包內甚明。是以，任何人縱未打開
    系爭背包，亦能於揹負、手提背包時，藉由背包內裝載形狀
    不一之槍械、子彈、子榴彈、彈匣等物，將呈現不規則之表
    面、異於尋常之堅硬外殼及重量，顯與菸、酒之形狀、重量
    迥異，而感覺背包內所裝載之物，應非一般船員受託購買之
    菸、酒等類物品，自會合理懷疑該等物品應為槍械、彈藥管
    制物品。從而，黃登裕既曾提起該背包，自難對上開情節諉
    為不知，其嗣後辯稱：不知背包內係裝槍彈等語，應難採信
    ；況黃登裕共犯運輸手槍、子彈、彈匣等管制物品部分，亦
    經本院以93年度上訴字第765 號判決判處有期徒刑10年，上
    訴後，於94年2 月25日，經最高法院以94年度臺上字第953
    號判決駁回上訴確定（見原審卷第105 頁以下、第211 頁以
    下）。故其與王世豪、楊麒龍及被告甲○○等人，就運輸上
    述如附表(一)、(三)、(四)所示之管制物品部分，應有犯意之聯絡
    至明。
四、關於被告交付5 萬元予楊麒龍，係作為運輸槍彈代價一部份
    之事實，亦業據被告於警詢中供陳明確（見警卷(二)第9 頁、
    第18頁）；核與楊麒龍於警詢時供稱：「（黃登裕為何交5
    萬元給你？）是我這一次替小龍（指被告甲○○）從菲律賓
    帶回槍彈之酬勞」等語（見警卷(二)第39頁）相符。酌以楊麒
    龍自菲律賓所攜回之物，並非未稅或仿冒之私菸或私酒，而
    係已列為違禁物之管制物品之槍械、彈藥，一經持有，即已
    觸犯槍砲彈藥刀械管制條例所規定，罪責頗重，更遑論係運
    輸該等違禁物品回國；而臺灣近年來，黑槍泛濫，查緝槍枝
    已列為政府重大維安工作，若無相當之代價，楊麒龍何以願
    意甘冒風險運輸此等深具危險性之物品。況觀之前開通聯紀
    錄，被告甲○○一再向黃登裕、王世豪表示要將該5 萬元交
    付楊麒龍，如該5 萬元係單純借款，被告甲○○何需向黃登
    裕、王世豪再三叮嚀？且在無特別急迫之情形下，為何不於
    其他時、地再行交付，反於楊麒龍交付槍彈予黃登裕時，由
    黃登裕一併給付，顯見該5 萬元應係運輸槍彈之代價一部份
    ，被告甲○○憚於未交付代價予楊麒龍之前，楊麒龍不願交
    付該槍彈，故才再三囑咐黃登裕、王世豪交付5 萬元予楊麒
    龍，以利接駁槍彈等物。是被告甲○○嗣後改稱：該5 萬元
    係借款云云，尚難採信。
五、又被告既坦承以每支手槍（含子彈及彈匣）美金2,300 元（
    折合新台幣約7 、8 萬元）之價格販入，而擬以每支手槍（
    含子彈及彈匣）20餘萬元出售等情，則扣除支付給楊麒龍每
    支槍1 萬元之報酬後，被告仍可從中獲取相當利益；況走私
    、運輸及販賣槍、彈係屬重罪，如非其中有厚利可圖，被告
    當無冒險自菲律賓走私、運輸槍彈入境再加以販賣之舉，足
    見被告確有營利之意圖。是本件事證明確，被告甲○○之犯
    罪行為可以認定。
六、按本件走私入境之槍砲、子彈及彈匣，分屬槍砲彈藥刀械管
    制條例第4 條第1 項第1 款、第2 款及第2 項所稱之槍砲、
    彈藥及主要組成零件；又槍械、子彈（包括零件、附件）亦
    係行政院依懲治走私條例公告管制物品項目及其數額甲項第
    1 款之管制進出口物品。次按未經許可販賣槍砲、子彈及槍
    砲之主要組成零件罪，祇須未經許可以販賣為目的，購入槍
    砲、子彈及槍砲之主要組成零件，有一於此，其犯罪即屬完
    成。核被告意圖營利而販入如附表(一)(三)(四)所示之槍砲、子彈
    及彈匣之行為，係犯槍砲彈藥刀械管制條例第7 條第1 項之
    販賣手槍罪、同條例第12條第1 項之販賣子彈罪及同法第13
    條第1 項之販賣槍枝之主要組成零件罪。原置放於手槍內之
    彈匣10個部分，因已成為該手槍之一部，直接論以販賣手槍
    罪即可，此部分毋庸再論以販賣槍枝之主要組成零件罪。另
    被告未經許可，運輸如附表(一)(三)(四)所示之手槍、子彈及槍枝
    之主要組成零件彈匣等行為，則係犯槍砲彈藥刀械管制條例
    第7 條第1 項之運輸手槍罪、同條例第12條第1 項之運輸子
    彈罪、同條例第13條第1 項之運輸槍枝之主要組成零件罪，
    及懲治走私條例第2 條第1 項私運管制物品進口逾公告數額
    罪。被告因販賣而持有手槍、子彈及槍枝之主要組成零件彈
    匣；及因運輸而持有手槍、子彈及槍枝之主要組成零件彈匣
    等低度行為，為販賣、運輸之高度行為所吸收，均不另論罪
    。被告以一販賣行為同時觸犯販賣手槍罪、販賣子彈罪及販
    賣槍枝之主要組成零件罪；以一運輸行為同時觸犯運輸手槍
    罪、運輸子彈罪、運輸槍枝之主要組成零件罪，及私運管制
    物品進口逾公告數額罪，皆為想像競合犯，均應依修正前刑
    法第55條前段規定，分別從一重以販賣手槍罪及運輸手槍罪
    論處。被告所犯上開販賣、運輸手槍罪間，因其運輸之目的
    既在販賣，則販賣之情節自較運輸為重，且此二罪間有方法
    與目的之牽連犯關係，自應從一情節較重之販賣手槍罪處斷
    （被告行為後，刑法第55條之牽連犯規定，業於94年2 月2
    日修正公布刪除，並於95年7 月1 日施行，則被告之犯行，
    因行為後新法業已刪除牽連犯之規定，此刪除雖非犯罪構成
    要件之變更，但顯已影響行為人刑罰之法律效果，自屬法律
    有變更，依新法第2 條第1 項規定，比較新、舊法結果，仍
    應適用較有利於被告之行為時法律即舊法論以牽連犯）。又
    被告與王世豪、黃登裕及楊麒龍間，就前開走私、運輸如附
    表(一)(三)(四)所示之管制物品犯行，彼此間自始即有共同犯意之
    聯絡，其後並為行為之分擔，應論以共同正犯。被告所犯走
    私、運輸、販賣槍砲主要組成零件罪部分，雖未經檢察官起
    訴，惟與起訴部分想像競合犯之裁判上一罪關係，自為起訴
    效力所及，本院應併予審理。
七、至於92年11月29日同時走私運輸入境之如附表(二)所示之炸彈
    即手榴彈1 顆部分。經查，被告於警詢時雖曾陳稱：查扣之
    手榴彈是前次以相同方式走私槍械，對方所附贈等語；證人
    王世豪於警詢時則供稱：手榴彈是被告92年8 月走私入境，
    親自拿到伊家中託其保管等語；證人楊麒龍於警詢時則陳稱
    ：92年10月底有夾帶5 支手槍、300 多發子彈及手榴彈等語
    。被告與證人王世豪、楊麒龍就上揭所稱該手榴彈走私入境
    之時間均不相符，是否可信，已非無疑。被告於本院及原審
    審理時一再堅稱：查扣之手榴彈是與此次被查獲之槍械同時
    走私入境，是綽號「阿郎」之菲律賓籍成年男子附贈；伊係
    92年11月29日出境前往菲律賓，「阿郎」始告知，伊事先並
    不知情等語，參諸證人王世豪於原審證述：「被查獲這次東
    西較重，我有打開來看，有看到手榴彈，我怕家人踢到，所
    以我把手榴彈放在上面... 」等語（見原審卷第174 、176
    頁）；且證人王世豪於另案本院審理時亦證稱：「我打開背
    包看... 看到手榴彈，我怕危險，所以就把手榴彈放在較高
    地方」、「（你打開看時，手榴彈如何包裝？）用衛生紙包
    著」等語（見本院93年度上訴字第765 號卷第214 至217 頁
    ）。證人楊麒龍於另案審理時證稱：「我將包包打開... 槍
    枝放在上面，子彈放在下面，旁邊還有手榴彈... 」、「（
    你看過袋子，裡面當時有無手榴彈？）有的」、「（手榴彈
    如何包裝？）用防水膠帶綁著，我拆開後用衛生紙及橡皮筋
    包起來」等語（見原審法院93年度重訴字第33號卷第89頁、
    本院93年上訴字第765 號卷第212 頁），其等3 人嗣後於本
    案及另案審理時所為供述，經核相互一致，足徵扣案之如附
    表(二)所示之手榴彈應係「阿郎」者臨時自行贈與被告者，且
    與為警查獲如附表(一)、(三)、(四)所示之上開槍、彈同批（次）
    運輸入境，應堪認定。惟如前述，本件被告前往菲律賓，意
    在購買槍枝再走私運輸入境，而其總價亦以槍枝為計算，並
    不包括系爭手榴彈。是被告並無販入如附表(二)所示之手榴彈
    1 顆而走私運輸入境台灣之意；且該手榴彈既係「阿郎」者
    臨時自行贈與，則在被告根本不知情之下，即無走私運輸炸
    彈入境之犯意。再者，該上開手榴彈1 顆入境台灣時，被告
    即已同時出境，自始並未曾持有過，因而亦不得論以持有罪
    。是公訴人就手榴彈乙事謂被告另犯有槍砲彈藥刀械管制條
    例第7 條第1 項之販賣、運輸炸彈罪，及懲治走私條例第2
    條第1 項私運管制物品進口逾公告數額罪云云，容有誤解。
    惟該部分與上開已論罪部份有想像競合犯之裁判上一罪關係
    ，故不另為無罪之諭知。
八、原審據以論處被告罪刑，固非無見。惟查：(1)原判決於事實
    欄內已認定被告係意圖營利，而自菲律賓販入其中之手槍、
    子彈及彈匣後，將之私運、運輸入境，再擬轉售牟利，惟於
    理由欄內並未敘明認定被告有意圖營利之理由，已有未合。
    (2)被告上揭所犯走私、運輸、販賣槍砲主要組成零件罪部分
    ，並未經檢察官起訴，因與起訴部分想像競合犯之裁判上一
    罪關係，應為起訴效力所及；然原判決竟認此部分業經起訴
    ，亦有誤會。(3)有關手榴彈部分，係「阿郎」者臨時自行贈
    與，被告並不知情，已如前述。而原審亦認為就炸彈部分不
    構成販賣炸彈罪，但卻又論以運輸炸彈罪及私運管制物品進
    口逾公告數額罪，亦有未洽。(4)被告行為後，刑法有關牽連
    犯及易服勞役折算標準等規定，業於94年2 月2 日修正公布
    刪除、修改，自95年7 月1 日施行，原審未及就有關牽連犯
    及易服勞役折算標準之適用予以新舊法比較，亦有未合。檢
    察官上訴意旨謂被告販入之手槍10支，子彈372 顆，數量甚
    多，且被告係基於首腦之地位，因認原判決量刑過輕云云，
    雖無理由，惟原判決既有上開可議之處，自應由本院將原判
    決關於被告甲○○部分撤銷改判。爰審酌被告未經許可，策
    劃自國外走私、運輸手槍及子彈等物入境，數量甚多，如販
    賣予不法之徒，將嚴重危害社會治安，造成一般民眾生命、
    財產之重大威脅；惟念被告犯後坦承犯行，並已送交付感訓
    處分執行，且走私入境之上開槍械亦確實尚未流入惡徒之手
    ；復參酌其前未曾受有期徒刑之宣告，有臺灣高等法院被告
    前案紀錄表可參等一切情狀，仍量處如主文第2 項所示之刑
    ，並就罰金部分諭知如易服勞役之折算標準（按被告行為後
    ，刑法已於94年2 月2 日修正公布，於95年7 月1 日施行，
    新修正刑法第42條易服勞役之折算標準，其中折算1 日之金
    額修正為新臺幣1 千元、2 千元、3 千元，即易服勞役較修
    正前舊法之銀元3 百元即新臺幣9 百元折算1 日為輕。但因
    修正前之勞役期限不得逾6 個月；而修正後勞役期限不得逾
    1 年。故以本件罰金總額150 萬元與易服勞役之最長期限之
    日數比例折算結果，修正後之易服勞役規定，反而較不利於
    被告。是依刑法第2 條第1 項前段從舊從輕之規定，易服勞
    役仍應適用有利於被告之修正前刑法第42條第3 項之折算標
    準）；又依被告所犯槍砲彈藥刀械管制條例罪之性質，本院
    認有褫奪公權之必要，爰依刑法第37條第2 項規定（該項條
    文雖有修改，但因對被告不生影響，故無新舊法比較適用之
    必要），宣告褫奪公權9 年。至扣案附表(一)(三)(四)所示之手槍
    、子彈及彈匣等物，均係違禁物，均應依刑法第38條第1 項
    第1 款規定宣告沒收。又扣案之背包1 只、行動電話1 具，
    分別為被告及共犯王世豪所有，且分別係供走私運輸扣案槍
    、彈及供王世豪聯絡拿取扣案槍、彈而犯罪所用之物，爰依
    刑法第38條第1 項第2 款規定，宣告沒收。至因鑑驗而耗用
    之子彈18顆，既已不存在，爰不為沒收之宣告。另如附表(二)
    所示之手榴彈1 顆，因係「阿郎」者所臨時自行贈與，被告
    並不知情且無所有之意思，故該手榴彈既非被告持有，是於
    本件中無從併予宣告沒收。
九、公訴意旨另以：被告甲○○與薛良芳、林俊男（此2 人已經
    判決無罪確定）、王世豪等人為牟取不法之利益，基於共同
    概括之犯意，自92年4 月間起，即陸續透過菲律賓籍綽號「
    阿郎」之男子，在菲律賓馬尼拉市當地大肆收購槍彈後，再
    交由楊麒龍往來台灣高雄港及菲律賓馬尼拉港裝卸貨物之便
    ，以每支槍枝運費1 萬元之代價，每次約3 至10支制式槍枝
    及數目不詳之子彈，自菲律賓走私制式槍枝、子彈闖關入境
    ，並由碼頭工人即被告黃登裕及多名同碼頭之不詳姓名工人
    ，利用出入碼頭工作之際，將所走私之槍、彈夾帶出港區，
    再分別由王世豪獨自或駕車搭載被告，在高雄市鹽埕區○○
    ○路某便利超商前，及高雄港第79號、第116 號碼頭前等處
    所，接駁走私槍械載往住處房間內藏放。再以每支約20萬元
    之價格交由被告薛良芳、林俊男等下游槍械仲介份子對外販
    售牟利（賣出超過20萬元部分，由被告薛良芳、林俊男個人
    賺取），共計已成功走私槍彈入境約達5 次。因認被告另共
    同涉犯槍砲彈藥刀械管制條例第7 條第1 項連續販賣、運輸
    槍枝、炸彈罪嫌；同法第12條第1 項運輸子彈罪嫌及懲治走
    私條例第2 條第1 項之私運管制物品進口逾公告數額罪嫌。
    按犯罪事實應依證據認定之，無證據不得認定其犯罪事實；
    又不能證明被告犯罪，應諭知無罪之判決，刑事訴訟法第15
    4 條第2 項及第301 條第1 項前段分別定有明文。又按刑事
    訴訟法上所謂認定犯罪事實之證據，係指足以認定被告確有
    犯罪行為之積極證據而言，如未能發現相當證據或證據不足
    以證明，自不能以推測或擬制之方法，以為裁判基礎，最高
    法院29年上字第3105號及40年台上字第86號分別著有判例；
    而認定不利於被告之事實，須依積極證據，苟積極證據不足
    為不利被告之認定時，即應為有利於被告之認定，更不必有
    何有利之證據，亦有最高法院30年上字第816 號判例可資參
    照。若證據資料在經驗科學上或論理法則上尚有對被告較為
    有利之存疑，而無從依其他客觀方法排除此項合理之可疑，
    即不得以此資料作為斷罪之基礎，且刑事訴訟制度受「倘有
    懷疑，則從被告之利益為解釋」、「被告應被推定為無罪」
    之原則所支配，故得為訴訟上之證明者，無論為直接或間接
    證據，須客觀上於一般人均不致有所懷疑而達於確信之程度
    者，始可據為有罪之認定，倘其證明尚未達於「確信」之程
    度，而有合理可疑存在時，即難據以為被告不利認定，換言
    之，在法律判斷上，即不能為被告有罪之認定。況被告或共
    犯之自白，不得作為有罪判決之唯一證據，仍應調查其他必
    要之證據，以察其是否與事實相符，此為刑事訴訟法第156
    條第2 項所明定。公訴人認被告涉犯前開犯行，無非係以被
    告及證人王世豪、黃登裕、楊麒龍之自白及通聯紀錄，資為
    論罪依據。訊據被告則堅決否認有何上開犯行。經查：被告
    固於於警詢中稱：「伊自92年3 、4 月間開始利用貨櫃輪走
    私槍械進入台灣，第1 次於92年4 月初；第2 次於92年5 月
    初；第3 次92年6 月中旬；第4 次92年9 月中旬；第5次92
    年10月中旬。」等語（見警詢卷第14、15頁）；但證人王世
    豪卻於警詢中稱：「伊與甲○○走私槍械共有10次（連同92
    年11月29日該次）。」等語（見警詢卷第26頁反面）。另證
    人黃登裕於警詢中則稱：「伊確實為他（指被告）擔服槍枝
    運送之交通有3 次。」；另證人楊麒龍於警詢中稱：「（你
    替被告夾帶走私槍彈近來台灣之日期及槍枝數量？）第1 次
    於4 月中旬；第2 次於5 月初；第3 次於7 月底；第4 次於
    8 月底；第5 次於10月底；第6 次於11月29日。」等語（見
    警詢卷第40頁）。是被告與上開證人固於警詢中均坦承有曾
    走私運輸槍枝入境乙事，但就之前走私運輸次數、日期，卻
    供述不一，更遑論走私槍枝之數量及種類。再者，證人楊麒
    龍所搭乘之長榮海運公司立煌輪於92年1 至4 月初之航程，
    並無停靠菲律賓馬尼拉港，有長榮海運公司上述紀錄可參（
    見94年度上訴字第775 號卷第131 頁），是該輪既於92年1
    至4 月初間未停靠菲律賓馬尼拉港，被告自白其於92年4 月
    初從菲律賓走私運輸槍械云云，亦有可議；況且被告與證人
    王世豪、黃登裕、楊麒龍就此部分販賣、運輸槍枝、子彈之
    次數、數量及詳細之情節，嗣於審理中，亦有前後不一之供
    述（如黃登裕改稱2 次；王世豪改稱僅查獲之該次，見原審
    卷第169 頁、第174 頁），是有關被告之警詢自白及上開證
    人王世豪、黃登裕、楊麒龍供述，前後不一，彼此矛盾，則
    渠等供詞之可信性即有疑問，遽難採為被告不利之證明。況
    除本件查獲之槍枝之外，並無任何其他如被告或上開證人於
    警詢中所供述之槍、彈扣案可證，因此其等先後販賣、運輸
    進口之手槍、子彈，究竟係何種槍、彈？係制式或改造？有
    否殺傷力？數量如何？均無從得知。是本院無法僅以被告於
    警詢之自白及上開證人王世豪、黃登裕、楊麒龍之供述，而
    確信被告另涉有此部分之犯行。此外，復查無其他積極證據
    可資證明被告有何此部分之犯行，揆諸上開說明，被告此部
    分之犯行自屬不能證明，原應為無罪之諭知，惟此部分與上
    開起訴認定有罪部分，具有連續犯之裁判上一罪關係，爰不
    另為無罪判決之諭知。
參、移送併案審理（93年度偵字第18848 號）部分，因該部分之
    事實與起訴書所載事實相同，已在本案審判範圍內，併此敘
    明。
肆、同案被告林俊男、薛良芳，均經原審判決無罪確定，自不另
    論列，附此敘明。
據上論結，應依刑事訴訟法第369 條第1 項前段、第364 條、第
299 條第1 項前段，槍砲彈藥刀械管制條例第7 條第1 項、第12
條第1 項、第13條第1 項、懲治走私條例第2 條第1 項、第11條
、刑法第2 條第1 項前段、第11條、第55條前段、第37條第2 項
、第38條第1 項第1 款、第2 款，修正前刑法第55條後段、第42
條第3 項，罰金罰鍰提高標準條例第2 條，現行法規所定貨幣單
位折算新臺幣條例第2 條規定，判決如主文。
本案經檢察官陳國全到庭執行職務。
中　　華　　民　　國　　96　　年　　1　　月　　11 　　日
                  刑事第四庭    審判長法  官  蕭權閔
                                      法  官  林水城
                                      法  官  吳進寶
以上正本證明與原本無異。
如不服本判決應於收受本判決後10日內向本院提出上訴書狀，其
未敘述上訴理由者，並得於提起上訴後10日內向本院補提理由書
狀（均須按他造當事人之人數附繕本）「切勿逕送上級法院」。
中　　華　　民　　國　　96　　年　　1　　月　　12 　　日
　　　　　　　　　　　　　　　　　　　書記官  林佳蓉
附錄本件判決論罪科刑法條：
槍砲彈藥刀械管制條例第7條第1項
  未經許可，製造、販賣或運輸火砲、肩射武器、機關槍、衝鋒
  槍、卡柄槍、自動步槍、普通步槍、馬槍、手槍或各類砲彈、
  炸彈、爆裂物者，處死刑、無期徒刑或7 年以上有期徒刑；處
  徒刑者，併科新臺幣3 千萬元以下罰金。
槍砲彈藥刀械管制條例第12條第1項
  未經許可，製造、販賣或運輸子彈者，處1 年以上7 年以下有
  期徒刑，併科新台幣500萬元以下罰金。
槍砲彈藥刀械管制條例第13條第1項
  未經許可，製造、販賣或運輸槍砲、彈藥之主要組成零件者，
  處3 年以上10年以下有期徒刑，併科新台幣700 萬元以下罰金
  。
懲治走私條例第2條
  私運管制物品進口、出口逾公告數額者，處7 年以下有期徒刑，
  得併科新臺幣300 萬元以下罰金。
  前項之未遂犯罰之。
  第1 項所稱管制物品及其數額，由行政院公告之。
附表：
(一)槍枝部分（每1 支手槍均含同型式之制式彈匣1個）
┌──┬──────┬─────────────────────────┐
│編號│槍枝管制編號│廠型                                              │
├──┼──────┼─────────────────────────┤
│1   │0000000000  │認係德國WALTHER廠製P99型口徑9mm之制式半自動手槍， │
│    │            │機械性能良好，可擊發同口徑制式子彈，認具殺傷力。  │
├──┼──────┼─────────────────────────┤
│2   │0000000000  │認係巴西TAURUS廠製PT915型口徑9mm之制式半自動手槍，│
│    │            │機械性能良好，可擊發同口徑制式子彈，認具殺傷力。  │
├──┼──────┼─────────────────────────┤
│3   │0000000000  │認係巴西TAURUS廠製PT915型口徑9mm之制式半自動手槍，│
│    │            │機械性能良好，可擊發同口徑制式子彈，認具殺傷力。  │
├──┼──────┼─────────────────────────┤
│4   │0000000000  │認係巴西TAURUS廠製PT915型口徑9mm之制式半自動手槍，│
│    │            │機械性能良好，可擊發同口徑制式子彈，認具殺傷力。  │
├──┼──────┼─────────────────────────┤
│5   │0000000000  │認係巴西TAURUS廠製PT915型口徑9mm之制式半自動手槍，│
│    │            │機械性能良好，可擊發同口徑制式子彈，認具殺傷力。  │
├──┼──────┼─────────────────────────┤
│6   │0000000000  │認係巴西TAURUS廠製PT111型口徑9mm之制式半自動手槍，│
│    │            │機械性能良好，可擊發同口徑制式子彈，認具殺傷力。  │
├──┼──────┼─────────────────────────┤
│7   │0000000000  │認係巴西TAURUS廠製PT111型口徑9mm之制式半自動手槍，│
│    │            │機械性能良好，可擊發同口徑制式子彈，認具殺傷力。  │
├──┼──────┼─────────────────────────┤
│8   │0000000000  │認係巴西TAURUS廠製PT111型口徑9mm之制式半自動手槍，│
│    │            │機械性能良好，可擊發同口徑制式子彈，認具殺傷力。  │
├──┼──────┼─────────────────────────┤
│9   │0000000000  │認係巴西TAURUS廠製PT915型口徑9mm之制式半自動手槍，│
│    │            │機械性能良好，可擊發同口徑制式子彈，認具殺傷力。  │
├──┼──────┼─────────────────────────┤
│10  │0000000000  │認係巴西TAURUS廠製PT915型口徑9mm之制式半自動手槍，│
│    │            │機械性能良好，可擊發同口徑制式子彈，認具殺傷力。  │
└──┴──────┴─────────────────────────┘
(二)扣案炸彈1 顆【經檢視後以X 光透視，顯示引信裝置內有火帽
  、撞針、延期藥，雷管、彈體（丸）TNT 炸藥完整，係屬制式
  手榴彈）】，具殺傷力。
(三)子彈372 顆【均係口徑9 mm之制式子彈，均具殺傷力，其中18
  顆於鑑驗時因試射擊發已滅失，毋庸宣告沒收，僅就剩餘354
  顆宣告沒收】
(四)彈匣10個【按每1 支手槍原各配置2 個制式彈匣，共扣有20個
  彈匣。但因每支手槍均已插置1 個同型式之彈匣，故另有該多
  餘之10個彈匣。而該10個彈匣，其中6 個係TAURUS廠製PT915
  型手槍使用之制式彈匣；另3 個係TAURUS廠製PT111 型手槍使
  用之制式彈匣；而其餘1 個則係WALTHER 廠製P99 型手槍使用
  之制式彈匣】
